臺灣板橋地方法院刑事判決　　　　　　　 93年度易字第112號
公　訴　人　臺灣板橋地方法院檢察署檢察官
被　　　告　甲○○
選任辯護人　楊廣明律師
上列被告因違反毒品危害防制條例案件，經檢察官提起公訴（93
年度核退偵字第18號），本院判決如下：
    主  文
甲○○連續施用第二級毒品，累犯，處有期徒刑拾月。
被訴持有第二級毒品部分無罪。
    事  實
一、甲○○前曾於民國90年間因贓物案件，經本院判處有期徒刑
    四月確定，於90年11月9 日易科罰金執行完畢。又其前曾於
    87年9 月間因施用毒品案件，經檢察官聲請本院裁定送觀察
    、勒戒後，認無繼續施用毒品傾向，由臺灣板橋地方法院檢
    察署檢察官於87年9 月29日以87年度偵字第18391 、18480
    號不起訴處分確定；再於88年1 月間因施用毒品案件，經檢
    察官聲請本院先後裁定送觀察、勒戒及強制戒治後（其間曾
    於88年7 月16日停止戒治付保護管束，復經撤銷停止戒治於
    89 年2月22日續行戒治），至89年9 月16日戒治期滿執行完
    畢（另經起訴，於88年間經臺灣高等法院駁回上訴，判處有
    期徒刑七月確定，於90年3 月26日執行完畢）；復於91年12
    月間因施用毒品案件，經檢察官聲請本院裁定強制戒治（自
    92年9 月19日起執行，至93年1 月9 日因法律修正釋放；另
    經起訴，於93年間經本院判處有期徒刑九月確定，現在執行
    中）在案。詎其猶不知悔改，復基於施用第二級毒品安非他
    命之概括犯意，自92年7 月間某日起至同年9 月18日為警查
    獲採尿前96小時內某時止，在其臺北縣中和市○○路○ 段81
    號4 樓住處，連續施用第二級毒品安非他命多次。嗣其於92
    年9 月18日晚上8 時30分許，在其上址住處為警查獲，經警
    採尿送驗結果，驗有安非他命類藥物陽性反應，因而查獲其
    上開連續施用毒品之情。
二、案經臺北市政府警察局萬華分局移送臺灣板橋地方法院檢察
    署檢察官偵查起訴。
    理  由
甲、被告甲○○被訴施用第二級毒品安非他命有罪部分：
一、訊據被告固不否認有於上揭時地連續施用第二級毒品安非他
    命之犯罪事實，惟辯稱：伊係自90年5 、6 月間起至92年9
    月18日止間，連續施用毒品安非他命，而其前曾經鈞院就伊
    91年10月間之施用毒品安非他命行為，於92年10月29日判處
    有期徒刑九月確定，該判決效力已及於本件起訴部分，本件
    應諭知依法免訴云云，並經辯護人為相同意旨之辯護。然查
    ，被告於偵查中係供稱：伊係自92年7 、8 月間開始使用，
    至92年9 月16日等語（見92年度毒偵字第3102號偵查卷54頁
    反面），核與被告上開所辯不符，且被告上開事後所辯，亦
    有藉上開確定判決脫免刑罰之虞，復查無具體證據可資確認
    被告自91年10月間為警查獲後，迄92年7 月間，亦有連續施
    用毒品安非他命之事實，是衡諸上開確定判決所認被告施用
    毒品之犯罪時間，與本件所認之犯罪時間，相隔已有9 個月
    之久，尚難認其間有連續犯之裁判上一罪關係可言，被告上
    開所辯，應不足採。此外，復有明生生物科技股份有限公司
    出具之被告尿液檢驗報告附卷足憑。又被告前曾於87年9 月
    間因施用毒品案件，經檢察官聲請本院裁定送觀察、勒戒後
    ，認無繼續施用毒品傾向，由臺灣板橋地方法院檢察署檢察
    官於87年9 月29日以87年度偵字第18391 、18480 號不起訴
    處分確定；再於88年1 月間因施用毒品案件，經檢察官聲請
    本院先後裁定送觀察、勒戒及強制戒治後，至89年9 月16日
    戒治期滿執行完畢；復於91年12月間因施用毒品案件，經檢
    察官聲請本院裁定強制戒治（自92年9 月19日起執行，至93
    年1 月9 日因法律修正釋放）在案，亦有臺灣高等法院被告
    全國前案紀錄表等在卷可按。是被告四犯本件施用毒品犯行
    ，罪證明確，應予依法論科。
二、按本件被告連續施用毒品行為開始後，毒品危害防制條例業
    於92年7 月9 日經總統公布修正，並自93年1 月9 日生效施
    行，惟經比較新舊法結果，該條例關於三犯以上施用毒品之
    刑事處遇程序相同，檢察官仍應依法起訴，且該條例第10條
    施用毒品罪刑亦未修正，自應適用該條例現行規定論處。是
    核被告甲○○上揭所為，係犯毒品危害防制條例第10條第2
    項之施用第二級毒品罪。其施用上開毒品前之持有毒品行為
    ，應均為施用之高度行為所吸收，不另論罪。又其所犯上開
    施用第二級毒品安非他命多次行為，時間密接，犯罪構成要
    件相同，顯均係基於概括犯意反覆為之，應依連續犯規定論
    以一罪，並加重其刑。再被告前曾於90年間因贓物案件，經
    本院判處有期徒刑四月確定，於90年11月9 日易科罰金執行
    完畢，有臺灣高等法院被告全國前案紀錄表在卷可稽，被告
    前受有期徒刑執行完畢，於五年以內再犯本件有期徒刑以上
    之罪，為累犯，應依刑法第47條規定，遞加重其刑。爰審酌
    被告素行、對社會之危害、不知悔悟再犯施用毒品之情、施
    用毒品情節及其犯罪後之態度等一切情狀，量處如主文所示
    之刑。至扣案之第二級毒品安非他命34包（鑑驗後原淨重17
    .47 公克，取樣0.15公克，驗餘17.32 公克）、施用安非他
    命使用之吸管2 支等物，被告堅決否認係其所有施用毒品之
    物，亦查無證據足認係被告施用之毒品及器具，尚難認與被
    告所犯本件施用毒品有涉，故不併予依法宣告沒收銷燬或沒
    收，附此敘明。
乙、被告被訴持有第二級毒品大麻無罪部分：
一、公訴意旨另略以：被告甲○○於92年9 月18日晚上8 時30分
    許，在上址住處，為警查扣得大麻1 包（係含有大麻成分之
    煙草，鑑驗後淨重0.66公克），因認被告另涉犯有毒品危害
    防制條例第11條第2 項之持有第二級毒品罪嫌云云。
二、按公訴人認被告甲○○涉有上開持有第二級毒品罪之犯行，
    無非以其為警查扣持有大麻煙草1 包為其論據。惟訊據被告
    甲○○堅決否認有持有第二級毒品大麻之犯行，辯稱：查扣
    之大麻煙草，係丁○○、戊○○所有，與查扣之安非他命、
    吸管、槍枝一起放在紙袋，在伊家樓梯間為警查得，伊並不
    知情等語。
三、按犯罪事實應依證據認定之，無證據不得認定其犯罪事實，
    刑事訴訟法第154 條第2 項定有明文。而所謂證據，係指足
    以證明被告確有犯罪行為之積極證據而言，該項證據須適於
    為被告犯罪之證明者，始得採為斷罪之資料（參照最高法院
    69年臺上字第4913號判例要旨）。又按認定犯罪事實所憑之
    證據，必須達於一般人均可得確信其為真實之程度，而無合
    理之懷疑存在時，始得據為被告有罪之認定，倘若犯罪事實
    之證明尚未達此一程度，仍有合理之懷疑存在，則應為被告
    有利之推定，仍不能遽為被告有罪之判斷，此亦為刑事訴訟
    法第154 條，犯罪事實應依證據認定之證據裁判原則，及因
    保障被告人權，無罪推定原則之所在（參見最高法院76年度
    臺上字第4986號判例、91年度臺上字第39號刑事判決等意旨
    ）。經查：
    (一)被告於警詢、偵審中始終堅決否認上開查扣得之大麻煙草
      係伊所持有，且該大麻煙草1 包，係警方於查獲被告後，
      另於被告住處4 樓屋外樓梯間平台上之瓦斯桶後方所查得
      ，是否足以確認係被告所持有之物，已堪質疑。
    (二)次訊據證人即查獲警員丙○○於本院審理時雖證稱：伊在
      被告住處5 樓頂圍牆監控，有看到被告拉著繩子從4 樓窗
      戶，一手拉著繩子，一手拿著查獲的牛皮紙袋（即裝放上
      開大麻、安非他命、吸管及槍枝等物之紙袋）要往樓下逃
      跑，之後抓到被告，沒有看到該牛皮紙袋，就沿著被告逃
      跑路線搜尋，才在被告住處4 樓屋外一放置瓦斯桶之突出
      空地，從瓦斯桶後面找到該紙袋云云，然觀諸警方拍攝被
      告以繩索逃逸之現場照片所示，被告顯須以雙手握緊繩索
      始能安全攀爬而下，且其於逃逸緊急之際，是否仍會攜帶
      物品攀繩逃逸，實堪置疑，再者被告縱有攜帶上開紙袋攀
      繩逃逸，惟其是否有能力單手攀繩而將該紙袋準確拋至相
      距5 、6 公尺遠之平台上瓦斯桶後放藏置，亦堪質疑，又
      衡情被告既欲攜帶該紙袋攀繩逃逸，又何須於攀逃途中再
      將之拋回住處屋外平台藏放，此亦令人費解，況證人丙○○亦於本院審理時證稱其並未看到被告將攜帶之紙袋丟至
      何處等語（見本院93年5 月12日審判筆錄9 頁），則其所
      見被告攜帶之紙袋是否即係事後查得之紙袋，亦有疑議。
      此外證人丙○○就其指稱警方查獲裝有上開毒品大麻煙草
      之紙袋有拍攝錄影一節，亦無法提出該錄影帶以供審核，
      有本院94年1 月25日電話記錄1 紙在卷可稽。是依上所述
      ，可見證人丙○○上開證述之情節，尚有諸多疑點可議，
      顯不足確認查得之上開大麻煙草係被告所持有之物。
    (三)又被告之妻乙○○雖曾於警詢證稱：伊有看到被告攜帶警
      方查扣裝有毒品、槍枝之牛皮紙袋逃逸云云。然證人乙○○於本院審理時，已翻異前詞結證稱：伊先生當天要逃跑
      時，並沒有帶紙袋，警察一喊時，他就跳下去，速度很快
      ，並沒有把何紙袋丟在瓦斯桶旁，當時警察找到這個袋子
      時，伊先生已在醫院，家裡面只有伊一個人，所以警察說
      不是伊先生的話，就是伊的，因為伊是屋主，警察跟伊說
      了很久，當時時間很晚，還說要把伊帶回警局，他們口氣
      不好，又說反正伊先生已經被通緝了，要伊說有看到伊先
      生手拿牛皮紙袋，但是伊真的沒有看到，其實在前二天伊
      先生二個朋友有過來，伊有看到其中一人帶那個牛皮紙袋
      ，他把袋子裡面的東西給伊先生看，伊有看到一把槍，他
      對伊先生說要賣，伊先生說他不要碰這個，要他帶走，其
      他東西伊沒有看到，之後他的朋友離去時，有把這個紙袋
      帶走等語（見本院93年5 月12日審判筆錄），核與證人丁○○於本院審理時證稱：伊於92年9 月中旬或是9 月底的
      時候，有與戊○○一起去被告家，戊○○拿改造槍枝要賣
      給被告，是放在一個紙袋裡帶去，伊是到被告家後，戊○○從紙袋內拿出槍枝、1 小包安非他命，才知戊○○所帶
      紙袋內有安非他命及槍枝，有無大麻伊則不清楚，後來被
      告沒有買，伊等離開時被告沒有送伊等，馬上把門關上，
      因已經凌晨，怕被臨檢，當時戊○○正在打電話，叫伊幫
      他拿紙袋，然後戊○○看到被告家裡放瓦斯桶的屋外樓梯
      間有一個小洞，就叫伊把紙袋放進去，想等白天的時候再
      回來拿，伊等沒有把紙袋放在那裡的事告訴被告，被告並
      不知道這件事，因為東西是戊○○，且當時伊等要離開時
      ，有問被告是否可以把東西放在他家，但被告拒絕，所以
      才把東西放在被告屋外的樓梯間等語（見本院94年2 月1
      日審判筆錄）情節大致相符，從而公訴意旨所指被告持有
      上開毒品大麻煙草一節是否屬實，顯尚有合理懷疑之存在
      ，要難遽為被告有罪之認定。
    綜上所述，尚難認被告有上開持有毒品大麻煙草之犯行，此
    外復查無其他積極證據足認被告確有上開犯行，是依首揭說
    明，本件被告此被訴部分，尚未達可確信為真實之程度，而
    有諸多合理懷疑之處，不能證明被告犯罪，自應另為無罪判
    決之諭知。
據上論斷，應依刑事訴訟法第299 條第1 項前段、第301 條第1
項，毒品危害防制條例第10條第2 項、第23條第2 項，刑法第11
條前段、第2 條第1 項前段、第56條、第47條，判決如主文。
本案經檢察官李吉祥到庭執行職務
中　　華　　民　　國　　94　　年　　6 　　月　　8 　　日
              刑事第十九庭  審判長法　官  彭  全  曄
                                  法  官  蕭  一  弘
                                  法  官  朱  嘉  川
以上正本證明與原本無異
如不服本判決應於送達後10日內向本院提出上訴狀
                                  書記官  梁  宜  庭
中　　華　　民　　國　　94　　年　　6 　　月　　8 　　日
附錄本案論罪科刑法條全文：
毒品危害防制條例第10條
施用第一級毒品者，處 6 月以上 5 年以下有期徒刑。
施用第二級毒品者，處 3 年以下有期徒刑。
